臺灣嘉義地方法院交通事件裁定　　　　　94年度交聲字第88號
原處分機關　交通部公路總局嘉義區監理所嘉義市監理站
異　議　人
即受處分人　甲○
上列異議人即受處分人因違反道路交通管理處罰條例案件，對於
交通部公路總局嘉義區監理所嘉義市監理站於民國九十四年四月
十八日所為之處分（原處分案號：嘉監義字第裁七六—Ｌ000
00000號），聲明異議，本院裁定如下：
    主  文
異議駁回。
    理  由
一、按汽車駕駛人，駕駛汽車肇事致人受傷或死亡，應即採取救
    護或其他必要措施，並向警察機關報告，不得駛離；違者吊
    扣其駕照三個月至六個月；逃逸者吊銷駕駛執照，道路交通
    管理處罰條例第六十二條第一項定有明文。而依上開規定吊
    銷駕駛執照者，終身不得考領駕駛執照，同條例第六十七條
    第一項亦有明文。
二、原處分意旨略以：異議人即受處分人甲○駕駛車牌號碼ＵＲ
    —八三八一號自用小客車，於民國九十三年三月十三日下午
    六時二十分許，行經嘉義市○○街一二二之一號前，與被害
    人陳增利騎乘車牌號碼ＬＲＢ—一五三號重型機車並搭載王
    惠珍發生車禍，致陳增利、王惠珍受傷，惟異議人見狀未即
    時下車處理，旋即駕車逃逸，嗣為警員據肇事路口監視器翻
    拍照片，循線查獲受處分人到案。原舉發機關因認異議人有
    肇事逃逸之違規事實，而填製嘉市警交字第Ｌ000000
    00號舉發違反道路交通管理事件通知單舉發，嗣異議人向
    原處分機關即交通部公路總局嘉義區監理所嘉義市監理站申
    訴，經原處分機關調查結果仍認異議人有上開違規行為，乃
    依道路交通管理處罰條例第六十二條第一項、第六十七條第
    一項之規定，於九十四年四月十八日以嘉監義字第裁七六—
    Ｌ00000000號裁決書，據以裁處異議人吊銷駕駛執
    照，終身不得考領駕駛執照之處分。
三、異議意旨略以：異議人駕駛車牌號碼ＵＲ—八三八一號自用
    小客車，於九十三年三月十三日下午六時二十分許，行經嘉
    義市○○街一二二之一號前，因當時天色昏暗，又下著雨，
    異議人當時一面聽著廣播新聞，一面全神貫注留意車前狀況
    ，為閃避違規停放於台林街右側之車輛而稍微偏左緩慢前進
    ，未曾察覺與被害人騎乘機車擦撞之事實，顯非故意駕車逃
    逸，事後亦已與被害人達成和解，為此聲明異議等情。
四、經查：異議人駕駛汽車肇事致被害人陳增利、王惠珍人車倒
    地，陳增利受有臉部多處擦傷、四肢多處擦傷，王惠珍左小
    腿挫傷而逃逸之事實，業經被害人陳增利、王惠珍指述詳實
    ，並有道路交通事故現場圖、道路交通事故調查報告表(一)(二)
    、財團法人基督教醫院診斷證明書及現場照片附卷可稽。異
    議人雖辯稱：當時天色昏暗，又下著雨，故未曾察覺與被害
    人騎乘機車擦撞等語，惟參諸卷附道路交通事故調查報告表
    (一)所記載，異議人駕車肇事時，當時天候晴、夜間有照明、
    路面無障礙物，被害人陳增利亦陳稱：當時路況良好，未下
    雨，視線良好等語，足認異議人肇事當時，並無下雨、天色
    昏暗，致視線不良情形。異議人於警詢中亦坦承：「車禍發
    生時，我駕駛ＵＲ—八三八一號自用小客車，沿台林街快車
    道北向南行駛，至肇事地點時有彎道，當時我只感覺我車左
    前車角有碰撞到東西，我認為應該沒有關係，而繼續駕車沿
    台林街往南行駛返家」、「當時我不知道有與人發生交通事
    故，我是於當日二十三時左右才發現我車子左前頭有損壞，
    我慢慢回想才知道於嘉義市○○街一二二之一號前與人發生
    交通事故」，則異議人於發生車禍當時，已感覺其所駕車輛
    有碰撞東西，且碰撞處在其所駕車輛左前方，肇事當時亦無
    視線不良之情形，竟未停車察看，其就被害人人車倒地可能
    受傷之情形，難諉為不知，竟不採取救護措施或向警察機關
    報案，亦未留下聯絡資料即逕自離去，堪徵異議人就行車肇
    事致人受傷而逃逸之結果發生，並不違反其本意，其為故意
    肇事逃逸甚為明確。而道路交通管理處罰條例第六十二條第
    一項規定之旨在使肇事雙方均即應為適當之處理，俾免一方
    逕自離去後造成死傷情狀之加重及日後責任查證之困難，與
    其後是否達成民事和解無涉，縱異議人嗣後已與被害人達成
    民事和解，仍不影響異議人騎車肇事致人受傷而逃逸違規行
    為之認定。再者，異議人因同一車禍肇事逃逸行為，另涉刑
    法第一百八十五條之四肇事致人死傷逃逸罪，經臺灣嘉義地
    方法院檢察署檢察官提起公訴，並經本院以九十四年度嘉交
    簡字第四八九號判決處有期徒刑六月，如易科罰金，以三百
    元折算一日，業據本院調取該案卷宗審閱無訛。異議人辯稱
    因當時天色昏暗，又下著雨，未能立即察覺發生擦撞，非故
    意駕車逃逸云云，顯係事後卸責之詞，不足採信。本件異議
    人既有上述違規事實，原處分機關依道路交通管理處罰條例
    第六十二條第一項、第六十七條第一項之規定，裁處異議人
    吊銷駕駛執照終身禁考之處分，並無不當。本件異議為無理
    由，應予駁回。
據上論斷，應依道路交通管理處罰條例第八十七條第二項，道路
交通案件處理辦法第十九條，裁定如主文。
中　　華　　民　　國　　94　　年　　8 　　月　　26　　日
                    交通法庭    法　官　鄭雅文
上列正本證明與原本無異。
如不服本裁定，應於裁定送達後5日內向本院提出抗告狀（應附
繕本）。
中　　華　　民　　國　　94　　年　　8 　　月　　26　　日
                                書記官　鄭翔元
